臺灣高等法院高雄分院刑事裁定　　　　100年度交抗字第146號
抗　告　人
即受處分人　黃芳婷
上列抗告人因違反道路交通管理處罰條例案件，不服臺灣高雄地
方法院100 年度交聲字第885 號，中華民國100 年5 月10日裁定
，提起抗告，本院裁定如下：
    主  文
抗告駁回。
    理  由
一、原處分意旨略以：異議人即受處分人（下稱受處分人）黃芳
    婷於民國98年11月7 日凌晨2 時20分許，騎乘車牌號碼號XK
    T-402 號重型機車，行經高雄市○○區○○街時，因飲用酒
    類後已不能安全駕駛交通工具，經警測得其呼氣酒精濃度達
    到每公升0.59毫克，而有「汽車駕駛人酒精濃度超過規定標
    準」之違規事項，經高雄市政府警察局交通大隊員警製單舉
    發；原處分機關乃按員警舉發之違規事實，於100 年5 月16
    日以高市交裁字第裁32-B00000000號裁決書，依道路交通管
    理處罰條例第35條第1 項、第1 款、第24條之規定，裁處受
    處分人應罰鍰新臺幣（下同）45,000元，吊扣駕駛執照12個
    月，並應參加道路交通安全講習云云。
二、原裁定意旨略以：
（一）按受處分人不服道路交通管理處罰條例第8 條所定主管機
      關所為之處罰者，得於接到裁決書之翌日起20日內，向管
      轄地方法院聲明異議；又交通法庭認聲明異議不合法律上
      之程式，且其不合法律上之程式無從補正者，應以裁定駁
      回之，道路交通管理處罰條例第87條第1 項、道路交通案
      件處理辦法第18條前段分別定有明文。是受處分人自應依
      法於上開規定期間內向法院聲明異議，倘其逾期始行提出
      異議者，於法即有不合，法院自應裁定駁回；次按，依道
      路交通管理處罰條例第87條規定向管轄法院聲明異議之期
      間，自裁決送達之翌日起算，並得依法扣除在途期間；又
      送達應於受送達人之住居所、事務所或營業所為之；而於
      應送達處所不獲會晤應受送達人時，得將文書付與有辨別
      事理能力之同居人、受僱人或應送達處所之接收郵件人員
      ，行政程序法第73條第1 項，分別定有明文。
（二）經查，異議人於98年11月7 日2 時20分許，騎乘車號XKT-
      402 號重型機車，經警查獲異議人酒後駕車，遭警掣單舉
      發，嗣經高雄市政府交通局於99年3 月25日，以高市交裁
      字第裁32-B00000000號裁決書，裁罰異議人罰新台幣45,0
      00元，吊扣駕駛執照12個月、並應參加道路交通安全講習
      在案等情，有舉發通知單、裁決書各一份在卷可稽。又上
      開裁決書於99年3 月25日開立後，係於同年3 月25日，由
      異議人本人親自至裁決中心收受之事實，有高雄市政府交
      通局送達證書1 紙存卷可查，是本件裁決書於99年3 月25
      日業已合法送達予異議人之事實，堪以認定。故原處分機
      關之裁決書已於99年3 月25日發生送達效力。本件至遲應
      於99年4 月19日（含當日，星期一，非例假日）前聲明異
      議。惟異議人遲至100 年4 月14日始具狀向高雄市政府交
      通局聲明異議，此有聲明異議狀上之收文章可稽。是異議
      人聲明異議顯已逾20日之法定不變期間，參照前揭法律規
      定，異議人本件聲明異議於法未合，自應由本院裁定駁回
      等語。
三、本件抗告意旨略以：本人已在指定時間內做完緩起訴處分之
    50小時勞務義務，希望可以銷案，據此聲明，且不是一罪無
    二罰，希望法官可以網開一面等語。
四、經查：
（一）按行政機關對於同一事件，多次為內容相同之意思表示，
      是否皆為新的處分，在學說上向有「重複處分」與「第二
      次裁決」之分。所謂「重複處分」者，乃指行政機關作成
      處分後，於答覆申請人時，再重申先前所為之確定處分，
      而未重為實質決定，其性質應僅屬觀念通知，而非行政處
      分，不得為行政爭訟之客體。而所謂「第二次裁決」者，
      係指行政機關於第一次裁決後，於事實與法律狀態未有變
      更之下，對於重複提出之請求為重新之實體審查，並予裁
      決，其結果雖與第一次裁決相同，惟因發生公法上效果，
      故仍為一項新的行政處分，而得為行政爭訟之客體。
（二）依此，本件受處分人上開酒後駕車之違規行為，前經原處
      分機關於99年3 月25日以高市交裁字第裁32-B00000000號
      裁決書，依照道路交通管理處罰條例第35條第1 項第1 款
      之規定，裁處受處分人罰鍰4 萬5,000 元、吊扣駕駛執照
      12個月，並施以道路交通安全講習，後經受處分人向原審
      聲明異議，經原審以99年度交聲字第888 號裁定，將原處
      分關於酒駕罰鍰部分撤銷，並諭知原處分機關應待緩起訴
      處分期間屆滿而終局確定後，另為適法之處分，此有高雄
      地院99年度交聲字第888 號交通事件裁定乙份在卷可稽，
      原處分機關乃於100 年5 月16日再以相同字號，針對相同
      違規事實，依照道路交通管理處罰條例第35條第1 項第1
      款、第68條第2 項及違反道路交通管理事件統一裁罰基準
      表之規定，裁處受處分人罰鍰4 萬5,000 元、吊扣駕駛執
      照12個月，並施以道路交通安全講習，足認原處分機關於
      第一次裁決後，於事實與法律狀態未有變更之下，對原舉
      發為重新之實體審查，並予裁決，其結果雖與第一次裁決
      相同，惟因發生公法上效果，故仍為一項新的行政處分，
      而得為行政爭訟之客體，先予指明。
（三）司法救濟之方式，有不論民事、刑事或行政訴訟之裁判，
      均由普通法院審理；有於普通法院外，另設行政法院審理
      行政爭訟事件，我國即從後者。然無論採何種方式，人民
      於其權利因違法行政處分而遭受侵害時，得向法院請求救
      濟，則無不同。至立法機關將性質特殊之行政爭訟事件劃
      歸何種法院審理、適用何種司法程序，則屬立法者之權限
      ，應由立法者衡酌權利之具體內涵、訴訟案件之性質及既
      有訴訟制度之功能等因素，以法律妥為合理之規定（大法
      官會議解釋第418 號理由書參照）。本案原處分機關於10
      0 年5 月16日以高市交裁字第裁32-B00000000號裁決書，
      依照道路交通管理處罰條例第35條第1 項第1 款之規定，
      裁處受處分人罰鍰4 萬5,000 元、吊扣駕駛執照12個月，
      並施以道路交通安全講習，經高雄市政府交通局函覆本院
      （中華民國100 年6 月20日高市交裁決字第1000030801號
      ）函覆意旨略以「…因黃君（即異議人）當時曾提出聲明
      異議，並經臺灣高雄地方法院認本案係「緩起訴猶豫期間
      」不得行政罰併處之，本局遂依該裁定撤銷處分，惟「緩
      起訴」期滿後，黃君（即異議人）未向本局申請裁決，即
      以本局原99年3 月25日掣發本案裁決書（本局已撤銷）於
      100 年4 月14日再向臺灣高雄地方法院提出聲明異議，亦
      經臺灣高雄地方法院認已逾20日之法定期間而於100 年5
      月10日以100 年度交聲字第885 號裁定「異議駁回」。嗣
      後，本局再應黃君（即異議人）於100 年5 月16日申請，
      對本案重行裁決開立同案高市交裁字第裁32-B00000000號
      裁決書。…」，依上開說明可知，原裁定業經撤銷，嗣後
      原處分機關對本案「重新」裁決開立一裁決處分書，雖其
      內容與先前經撤銷之裁決書字號及內容均無不同，惟因罰
      鍰繳納期限業從「限於99年4 月24日前繳納」變更為「10
      0 年6 月15日前繳納」，其性質應屬一項新的行政處分，
      異議人對此一新裁決處分書應依道路交通管理處罰條例第
      87條第1 項所規定向管轄法院聲明異議，即應先向高雄地
      方法院聲明異議方為適法，惟異議人卻逕向本院提起抗告
      ，於法自有未合，應予駁回。
五、依道路交通案件處理辦法第25條，刑事訴訟法第412 條，裁
    定如主文。
中    華    民    國   100    年    7     月    6     日
                  刑事第六庭    審判長法  官  王憲義
                                      法  官  邱永貴
                                      法  官  簡志瑩
以上正本證明與原本無異。
不得再抗告。
中    華    民    國   100    年    7     月    6     日
                                      書記官  吳新貞